【裁判字號】    90,訴,214
【裁判日期】    901211
【裁判案由】    業務侵占等
【裁判全文】
臺灣臺北地方法院刑事判決                            九十年度訴字第二一四號
    公  訴  人  臺灣臺北地方法院檢察署檢察官
    被      告  甲○○
右列被告因業務侵占等案件，經檢察官聲請簡易判決處刑（九十年度偵字第一九七○
三號），本院認不宜以簡易判決處刑，改依通常程序審理，判決如左：
    主  文
甲○○意圖為自己不法之所有，而侵占對於業務上所持有之物，處有期徒刑柒月，緩
刑年。
冠鈞旅行社有限公司收款明細表上偽造之「林」、「宜」署押各壹枚（附於八十九年
偵字第一九七○三號卷第六十二頁）均沒收。
    事  實
一、甲○○自民國八十七年十月二十日起至八十九年五月三十一日止，任職設於臺北
    市○○○路三八○號四樓之一之「冠鈞旅行社有限公司」（下稱冠鈞旅行社），
    負責招攬客戶、接洽旅遊行程、辦理簽證、帶團及收受定金之業務，為從事業務
    之人。甲○○於八十九年五月二日，負責接洽張健峰等五人報名參加同年月二十
    九日出團、團費新臺幣（下同）二萬一千九百元之「北京五日遊」行程，並當場
    收受由張健峰所交付渠等五人需繳交之定金共一萬五千元（每人定金三千元）。
    嗣於八十九年五月中旬間某日，因該團人數不足而有取消之可能，甲○○為使該
    團成行，便另行招攬其他客人及其妹方韶琦參加，並願自出團費帶團出遊，因請
    求冠鈞旅行社給予團費折扣未獲同意，心生不滿，竟意圖為自己不法之所有及行
    使偽造私文書之犯意，在冠鈞旅行社內之辦公處所，以複寫之方式，偽造冠鈞旅
    行社會計丙○○署押「宜」、冠鈞旅行社直客部經理乙○○署押「林」於收款明
    細表第二聯（一式三聯，第一聯交客戶收執，第三聯則為業務員存根聯）上，用
    以證明定金業經上開二人簽收，將業務上所持有應繳回冠鈞旅行社之定金侵占入
    己，足以生所損害於乙○○、丙○○。嗣因該團人數不足，冠鈞旅行社團體部經
    理林齊棟向會計丙○○及記帳員林蒔玉調取張健峰等人繳交定金之收款明細表時
    ，始發現承辦業務員甲○○未繳回本件之收款明細表第二聯，經丙○○於八十九
    年五月二十三日向甲○○索討，甲○○才繳回並據以行使上開經偽造之收款明細
    表第二聯，希冀達遮掩犯行之目的，經乙○○發現該收款明細表之簽名及金額處
    有異，始查悉上情。
二、案經被害人乙○○、丙○○訴由臺灣臺北地方法院檢察署檢察官偵查起訴。
    理  由
一、訊據被告甲○○就於右揭時、地侵占業務上持有之物及偽造告訴人乙○○、丙○○署押而偽造收款明細表並據以行使之犯行固坦白承認，惟辯稱：收款明細表部
    分，伊於收得定金後即偽造告訴人之簽名，並於隔日繳回公司，可能是因為丙○○比較忙，所以沒發現該明細表業經伊偽造，並非如告訴人所稱係於五月二十三
    日由伊抽屜中取得云云。然查：
（一）就被告侵占業務上持有之物及偽造乙○○、丙○○署押而偽造收款明細表並據
      以行使之犯行，除被告坦白承認如前，並有告訴人二人指訴明確及收款明細表
      一紙在卷可稽，核與證人即冠鈞旅行社團體部經理林齊棟、證人即林蒔玉於偵
      查中結證情節相符，復經內政部警政署刑事警察局鑑驗本件收款明細表上乙○○、丙○○之署押，認收款明細表上乙○○署押部分與乙○○筆跡不相符，至
      丙○○署押部分則因可資比對字跡太少且特徵不顯而無法認定，此有該局八十
      九年十一月十四日刑鑑字第一七七○九六號鑑驗通知書在卷足參，是被告之自
      白應與事實相符。
（二）至於被告所辯係於八十九年五月初即將收款明細表交與丙○○云云，證人林齊
      棟於偵查中結證稱：因該團人數不足，而於出團（即八十九年五月二十九日）
      前一星期調取收款明細表，但發現本件收款明細表不在公司會計及記帳員處，
      隔日由丙○○向被告索取，而由被告從抽屜中取出交給丙○○等語；證人林蒔
      玉於偵查中亦結證稱：在出團前一星期，林齊棟要查這筆帳，而一直找不到收
      據，是隔天才由乙○○將該收款明細表交其保管等語，核與告訴人等二人供述
      情節相符，且果如被告所稱係於收款時，隨即偽造告訴人署押並趁丙○○忙碌
      之際繳回而將所收定金扣留云云，丙○○收取前開收款明細表時，未同時收得
      定金而收款明細表上又有自己之署押表示簽收，丙○○身為冠鈞旅行社之會計
      ，豈有不於八十九年五月初即追查清楚而遲至八十九年五月二十二日始發現之
      理？是被告上開所辯顯與常理有違，不足採信。綜上所述，本件事證已臻明確
      ，被告業務侵占及行使偽造私文書之犯行堪以認定。
二、核被告所為，係犯刑法第二百十六條、第二百十條之行使偽造私文書罪及同法第
    三百三十六條第二項業務侵占罪。被告所犯偽造署押及表示定金業經簽收之意之
    私文書等低度行為，均為行使偽造私文書之高度行為所吸收，不另論罪。至於被
    告行使偽造私文書罪與業務侵占罪間，有方法目的之牽連犯關係，為裁判上一罪
    ，應從重論以刑法第三百三十六條第二項之業務侵占罪。爰審酌被告年紀尚輕，
    僅因一時失慮致觸刑章，犯罪動機上有可諒之處，其所侵占之數額僅一萬五千元
    ，犯罪所造成之損害不大，且業於八十九年十二月二十二日返還上開款項，此有
    被告提出之匯款回條附卷可參，又於本院審理中坦承犯行，表示悔意等一切情狀
    ，量處如主文所示之刑。末查被告前未曾受有期徒刑以上刑之宣告，臺灣高等法
    院檢察署刑案紀錄簡覆表一紙在卷足憑，信經本次教訓，應知警惕而無再犯之虞
    ，本院認對其所宣告之刑，以暫不執行為適當，爰併予宣告緩刑三年，以勵自新
三、被告偽造告訴人乙○○「林」之署押、丙○○「宜」之署押各一枚（附於臺灣臺
    北地方法院檢察署八十九年度偵字第一九七○三號卷第六十二頁之收款明細表）
    ，爰依刑法第二百十九條宣告沒收。
據上論斷，應依刑事訴訟法第二百九十九條第一項前段，刑法第二百十六條、第二百
十條、第三百三十六條第二項、第五十五條、第七十四條第一款、第二百十九條，罰
金罰鍰提高標準條例第一條前段，判決如主文。
本案經檢察官於知慶到庭執行職務
中      華      民      國     九十     年     十二     月      十一    日
                               臺灣臺北地方法院刑事第一庭
                                   審判長法  官  陳興邦
                                         法  官  傅中樂
                                         法  官  唐于智
右正本證明與原本無異。
如不服本判決，應於判決送達後十日內向本院提出上訴狀(應抄附繕本)。告訴人或被
害人如對於本判決不服者，應具備理由請求檢察官上訴，其上訴期間之計算係以檢察
官收受判決正本之日期為準。
                                         書記官  陳彥蕖
中      華      民      國     九十     年     十二     月      十二    日
附錄本案論罪法條
刑法第二百十條
偽造、變造私文書，足以生損害於公眾或他人者，處五年以下有期徒刑。
刑法第二百十六條
行使第二百十條至第二百十五條之文書者，依偽造、變造文書或登載不實事項或使登
載不實事項之規定處斷。
刑法第三百三十六條第二項
二對於業務上所持有之物，犯前條第一項之罪者，處六月以上五年以下有期徒刑，得
  併科三千元以下罰金。


司法院資訊處製作；財團法人民間司法改革基金會備份。
